臺灣臺北地方法院民事判決　　　　　　　93年度訴字第2208號
原　　　告　傳宏國際有限公司
法定代理人　乙○○
訴訟代理人　甲○○
被　　　告　中大電信股份有限公司
法定代理人　己○○
訴訟代理人　丙○○
　　　　　　丁○○
上列當事人間請求給付通訊服務費事件，本院於中華民國94年 5
月12日言詞辯論終結，判決如下：
    主  文
被告應給付原告新臺幣捌拾萬陸仟肆佰參拾伍元，及自民國九十
三年七月二十二日起至清償日止，按年息百分之五計算之利息。
訴訟費用由被告負擔。
本判決於原告以新臺幣貳拾陸萬玖仟元為被告供擔保後，得假執
行。但被告如以新臺幣捌拾萬陸仟肆佰參拾伍元為原告預供擔保
，得免為假執行。
    事實及理由
(甲)程序方面：
一原告原係依后述策略聯盟合約書第5 條約定，請求被告給付后
  述金額、利息，此有起訴狀在卷，嗣於訴訟中追加民法第 179
  條規定為請求權，此有本院民國94年5 月12日言詞辯論筆錄在
  卷可稽，則原告均係基於有關后述使用電信路由所生爭執涉訟
  ，該基礎事實自屬相同，依民事訴訟法第255 條第1項第2款規
  定，本院自應准許，合先敘明。
二原告之法定代理人原為陳毓華，嗣於訴訟中變更為乙○○，此
  有原告之公司基本資料查詢在卷可稽，則乙○○聲明承受訴訟
  ，符合民事訴訟法第176條規定，亦此敘明。
(乙)實體方面：
一原告主張：其於91年10月31日，與被告簽訂策略聯盟合約書，
  約定自91年11月1 日起至92年10月31日止，由原告提供被告電
  信路由，並將通訊話務傳送至國內外，被告應按每月話務量每
  秒累計成分鐘數計算被告應繳付之通訊費總額，通話量之紀錄
  ，被告同意以原告系統交換機之紀錄資料為準。嗣兩造於92年
  3月1 日簽訂讓渡協議書，約定自92年2月底起，終止上開策略
  聯盟合約書，原告則接收被告之客戶業務。詎被告自92年3月1
  日起，仍繼續使用原告之電信路由，92年5至8月份之服務費，
  分別為新臺幣（下同）223,553元、212,394元、226,184元、1
  44,304元，合計806,435 元，原告並已開立統一發票予被告收
  執，惟被告僅於92年5 月31日，交付發票人為宗欣建設開發股
  份有限公司，面額223,553元，到期日92年8月25日之支票一紙
  予原告，但上開支票經原告提示後竟遭退票，被告依策略聯盟
  合約書第5 條約定，自應給付上開資訊服務費。另被告於策略
  聯盟合約書終止後，無法律上之原因，受有繼續使用原告提供
  電信路由之利益，使原告受有損害，依民法第179 條之規定，
  亦經給付上開服務費。爰依策略聯盟合約書第5 條之約定及民
  法第179 條之規定，請求被告如數給付及加付法定遲延利息等
  語。並聲明：(一)被告應給付原告806,435 元，及自起訴狀繕本
  送達翌日起至清償日止，按年息百分之五計算之利息。(二)願供
  擔保，請准宣告假執行。
二被告則以：被告固與原告簽訂策略聯盟合約書，使用原告提供
  之電信路由，惟兩造已於92年3月1日簽訂讓渡協議書，終止上
  開策略聯盟合約書，被告並將客戶和設備讓與原告。而被告於
  92年3、4月間，雖曾向客戶收取費用後再支付予原告，惟被告
  於92年5至8月間，即未使用原告提供之電信路由，原告自不得
  請求被告給付該服務費。另被告雖曾交付前開支票予原告，乃
  因部分客戶仍會支付服務費予被告，被告始交付前開支票予原
  告。至被告於收受原告開立之前開統一發票後，業已退還原告
  云云，資為抗辯。並聲明：(一)原告之訴及假執行之聲請均駁回
  。(二)如受不利之判決，願預供擔保，請准宣告免為假執行。
三兩造不爭執之事實：
(一)原告於91年10月31日，與被告簽訂策略聯盟合約書，約定自91
  年11月1 日起至92年10月31日止，由原告提供被告電信路由，
  被告應給付服務費，通話量之紀錄，以原告系統交換機之紀錄
  資料為準，嗣兩造於92年3月1日簽訂讓渡協議書，約定自92年
  2 月底起，終止上開策略聯盟合約書，為兩造所不爭執，有策
  略聯盟合約書、讓渡協議書在卷可稽。
(二)被告於92年3、4月間，仍繼續使用原告提供之電信路由，並已
  支付92年3、4月份之服務費，且原告曾開立金額分別為223,55
  3元、212,394元、226,184元、1144,304元，合計806,435元之
  統一發票予被告收執，被告曾於92年5 月31日，交付前開支票
  予原告，該支票經原告提示後未獲兌現，為兩造所不爭執，有
  該統一發票、支票影本、退票理由單在卷足憑。
四得心證之理由：
  本件兩造所爭執之處，應在於：被告於92年5至8月間是否繼續
  使用原告之電信路由，而受有不當得利？
(一)查兩造雖於92年3月1日，簽訂讓渡協議書，約定自92年2 月底
  起終止前開策略聯盟合約書，被告原有之客戶由原告接收，惟
  被告於92年3、4月間，仍繼續使用原告提供之電信路由，並已
  支付92年3、4月份之服務費，此為兩造所不爭執，堪認被告於
  前開策略聯盟合約書終止後，確實仍繼續使用原告提供之電信
  路由，被告並未依讓渡協議書之約定，停止使用原告提供之電
  信路由。另依原告負責本件業務之職員即證人戊○○證稱：伊
  為原告之經理，被告因台南客戶服務不好，要求原告收回自行
  處理，嗣兩造於簽訂讓渡協議書終止策略聯盟合約書後，被告
  於92年4至8月間，仍繼續使用原告提供之電信路由，後來因被
  告未給付服務費，原告始停止被告使用電信路由等語。而被告
  對於證人戊○○上開所述內容，並不爭執，則證人戊○○有關
  被告於92年4至8月，仍繼續使用原告提供之電信路由之證述，
  自堪採信。
(二)另依策略聯盟合約書第5條第1款約定，被告使用原告提供之電
  信路由，該通話量之紀錄，以原告系統交換機之紀錄資料為準
  。次查，依原告所提出之光碟片，顯示被告於92年5至8月間，
  確實有使用原告提供之電信路由，此有該光碟片及紀錄資料在
  卷可稽（見本院卷第14頁後證物帶、第66至68、81至86頁），
  被告對於該光碟片中有關使用電信路由之紀錄，並不爭執。參
  以，被告曾收受原告開立金額分別為223,553元、212,394元、
  226,184元、144,304元，合計806,435 元之統一發票，此與原
  告主張被告積欠92年5至8月份之服務費數額相符，且被告自承
  曾於92年5月31日，交付前開面額223,553元支票予原告，此面
  額復與原告主張被告積欠之92年5 月份服務費之數額相符。至
  被告雖辯稱已退回前開統一發票予原告云云，為原告所否認，
  被告就此並未提出任何證據以供審酌，顯不足取。故綜前所述
  ，原告主張被告於92年5至8月間，仍繼續使用原告提供之電信
  路由，該服務費分別為223,553元、212,394元、226,184元、1
  44,304元，合計806,435元等情，即屬可取。
(三)按無法律上之原因而受利益，致他人受損害者，應返還其利益
  。民法第179 條前段定有明文。本件被告於前開策略聯盟合約
  書終止後，無法律上之原因，於92年5至8月間，仍繼續使用原
  告提供之電信路由，受有806,435 元服務費之利益，使原告受
  有損害，原告主張其依民法第179 條前段之規定，得請求被告
  給付原告806,435 元之不當得利，自屬有據。末按「給付無確
  定期限者，債務人於債權人得請求給付時，經其催告而未為給
  付者，自受催告時起，負遲延責任。」、「遲延之債務，以支
  付金錢為標的者，債權人得請求依法定利率計算之遲延利息。
  」、「應付利息之債務，其利率未經約定，亦無法律可據者，
  週年利率為百分之五。」民法第229條第2項前段、第233條第1
  項前段、第203 條復分別著有明文。本件原告對於被告之不當
  得利請求權，係屬於給付未有確定期限之金錢債權，揆諸前述
  規定，原告主張被告應自起訴狀繕本送達之翌日，即93年7月2
  2 日起，加給按年息百分之五計算之法定遲延利息，於法尚無
  不合。
五從而，原告依民法第179條前段之規定，請求被告給付806,435
  元，及自93年7 月22日起至清償日止，按年息百分之五計算之
  利息，為有理由，應予准許。
六另本件兩造均陳明願供擔保後，請准宣告假執行或免為假執行
  ，核均無不合，爰分別酌定相當之擔保金額，予以准許。
七本件事證已臻明確，兩造其餘主張、陳述及所提證據，經審酌
  與本院前揭判斷不生影響，毋庸再予審酌，併此敘明。
八訴訟費用負擔之依據：民事訴訟法第78條。
中　　華　　民　　國　　94　　年　　5 　　月　　27　　日
  　　　　　　　　　民事第六庭法　　　官  姜悌文
右為正本係照原本作成
如對本判決上訴，須於判決送達後20日內向本院提出上訴狀，並
依上訴利益繳納上訴費。
中　　華　　民　　國　　94　　年　　5 　　月　　27　　日
                              法院書記官　方蟾苓
